臺灣士林地方法院小額民事判決　　　　　 96年度小字第114號
原　　　告　新光產物保險股份有限公司
法定代理人　甲○○
訴訟代理人　乙○○
被　　　告　丙○○
上列當事人間請求損害賠償事件，本院於民國96年4 月2 日言詞
辯論終結，判決如下：
    主      文
被告應給付原告新臺幣壹萬陸仟柒佰捌拾捌元及自民國96年3 月
19日起至清償日止，按週年利率百分之五計算之利息。
原告其餘之訴駁回。
訴訟費用新臺幣壹仟元由被告負擔二分之一即新臺幣伍佰元，其
餘新臺幣伍佰元由原告負擔。
本判決於原告勝訴部分，得假執行。
    事實及理由
一、本件被告經合法通知，無正當理由未於言詞辯論期日到場，
    核無民事訴訟法第386 條各款所列情形，爰依原告聲請，由
    其一造辯論而為判決。
二、原告起訴主張：原告承保訴外人三其鐵櫃家具有限公司（下
    稱「三其公司」）所有車牌號碼為3D-8697 號自小客車（下
    稱「系爭車輛」）之車體損失險，被告則於民國94年2 月13
    日19時許，駕駛車牌號碼為443-CS號營業小貨車行經臺北縣
    三重市○○路○ 段210 號前，因未注意車前狀況，而撞損停
    放於路旁之系爭車輛，該交通事故並經臺北縣警察局三重分
    局厚德派出所登記在案。而為修復系爭車輛共支出新臺幣（
    下同）工資2 千元、塗裝6,800 元、材料32,800元，合計共
    41,600元，依民法第184 條第1 項前段、第191 條之2 及第
    196 條之規定，被告應對三其公司負損害賠償責任，而原告
    已依保險契約賠付三其公司車損修理費用31,600元（其餘1
    萬元為三其公司自負），並依保險法第53條之規定，對被告
    取得代位求償權，為此，依前揭規定，提起本件訴訟等語。
    並聲明：被告應給付原告31,600元及自起訴狀繕本送達翌日
    起至清償日止，按週年利率5%計算之利息。
三、原告主張之上開事實，已據其提出與所述相符之保單查詢影
    本、臺北縣警察局三重分局厚德派出所工作紀錄簿影本、估
    價單影本、發票影本各1 份為證，且被告已於相當時期受合
    法之通知，而未於言詞辯論期日到場，亦未提出任何準備書
    狀附具理由爭執以供本院斟酌，堪認原告之主張為真實。
四、按因故意或過失，不法侵害他人之權利者，負損害賠償責任
    ；汽車、機車或其他非依軌道行駛之動力車輛，在使用中加
    損害於他人者，駕駛人應賠償因此所生之損害，民法第184
    條、第191 條之2 分別定有明文。本件被告駕駛汽車不慎撞
    損三其公司所有之系爭車輛，揆諸前揭規定，自應對三其公
    司負損害賠償責任。又按不法毀損他人之物者，被害人得請
    求賠償其物因毀損所減少之價額；而負損害賠償責任者，除
    法律另有規定或契約另有訂定外，應回復他方損害發生前之
    原狀，且債權人得請求支付回復原狀所必要之費用，以代回
    復原狀，民法第196 條、第213 條第1 項、第3 項分別定有
    明文。又按物被毀損時，被害人除得依民法第196 條請求賠
    償外，並不排除民法第213 條至第215 條之適用，惟民法第
    196 條之規定即係第213 條之法律另有規定，請求賠償物被
    毀損所減少之價額，得以修復費用為估定之標準，但以必要
    者為限（如修理材料以新品換舊品，應予折舊），最高法院
    77年5 月17日民事庭總會決議可資參照。本件三其公司所有
    之系爭車輛，確係因被告之過失行為而撞損，而受有相當於
    修理費41,600元之損害，有估價單影本及發票影本在卷可稽
    ，惟系爭車輛之修理既以新零件更換遭損壞之舊零件，則揆
    諸前揭規定及說明，自應將零件折舊部分自損害賠償額中予
    以扣除。而系爭車輛之上開修復費用中，更新零件之部分為
    32,800元，而依卷附保單查詢影本所載，系爭車輛為91年1
    月出廠及領照，雖不知其出廠之日，惟可推定其為該月15日
    出廠，距肇事時已3 年又29日，其零件已有折舊，其更新零
    件之差價應予扣除，經參考行政院於86年12月30日修正發布
    之固定資產耐用年數表，自用小客車之耐用年數為5 年，而
    依行政院台（45）財字第4180號令發布之固定資產折舊率表
    ，採定率遞減法計算折舊時，耐用年數5 年者，折舊率為每
    年千分之369 ，另依營利事業所得稅查核準則第95條第6 款
    、第8 款分別規定「固定資產提列折舊採用定率遞減法者，
    以1 年為計算單位，其使用期間未滿1 年者，按實際使用之
    月數相當於全年之比例計算之，不滿1 月者，以月計」之方
    法，且如「採用定率遞減法折舊者，其最後1 年度之未折減
    餘額，以等於成本1/10為合度」。是系爭車輛距車禍發生時
    已折舊3 年1 個月（不滿1 月者，以月計），系爭車輛更新
    零件之折舊金額則為24,812元（計算式詳如附表），故修復
    系爭車輛之必要費用應為16,788元（計算式：00000-00,812
    = 16,788），亦即被告應賠償三其公司之損害應為16,788元
    。
五、又按被保險人因保險人應負保險責任之損失發生，而對於第
    三人有損失賠償請求權者，保險人得於給付賠償金額後，代
    位行使被保險人對於第三人之請求權；但其所請求之數額，
    以不逾賠償金額為限，保險法第53條第1 項規定甚明。本件
    原告已依保險契約賠付三其公司31,600元，而三其公司修復
    系爭車輛之必要費用則為16,788元，均如前述，從而，原告
    依保險法第53條第1 項、民法第184 條、第191 條之2 、第
    196條之規定，於訴請被告給付16,788元及自起訴狀繕本送
    達翌日即96年3 月19日起至清償日止，按週年利率5%計付遲
    延利息之範圍，為有理由，應予准許，逾此範圍之請求，即
    屬無據，為無理由，應予駁回。
五、本件訴訟費用額確定為1,000 元，並應由被告負擔1/2 即
    500 元，其餘500 元由原告負擔。
六、本件訴訟標的金額在10萬元以下，係適用小額程序事件，所
    為被告部分敗訴之判決，於原告勝訴部分，爰依民事訴訟法
    第436 條之20之規定，依職權宣告假執行。
據上論結，本件原告之訴為一部有理由、一部無理由，依民事訴
訟法第436 條之23、第436 條第2 項、第385 條第1 項前段、第
436 條之19第1 項、第436 條之20、第79條，判決如主文。
中　　華　　民　　國　　96　　年　　4 　　月　　10　　日
                  簡易庭  法  官  張國勳
以上正本證明與原本無異。
如不服本判決，應於送達後20日內，向本院提出上訴狀，並表明
上訴理由（上訴理由應表明一、原判決所違背之法令及具體內容
。二、依訴訟資料可認為原判決有違背法令之具體事實。），如
於本判決宣示後送達前提起上訴者，應於判決送達後20日內補提
上訴理由書（須附繕本），如未於上訴後20日內補提合法上訴理
由書，法院得逕以裁定駁回上訴。
中　　華　　民　　國　　96　　年　　4 　　月　　11　　日
                          書記官  周玉惠
附表：計算式（元以下4捨5入）
第1年折舊額：32,800×0.369=12,103
第2年折舊額：（32,800-12,103）×0.369=7,637
第3年折舊額：（32,800-12,103-7,637）×0.369=4,819
第3 年1 個月折舊額：（32,800-12,103-7,637-4,819） ×0.36
                     9 ×1/12=253
合計折舊額：12,103+7,637+4,819+253=24,812
附錄：
一、民事訴訟法第436條之24第2項：
　　對於小額程序之第一審裁判上訴或抗告，非以其違背法令為
    理由，不得為之。
二、民事訴訟法第436條之25：
　　上訴狀內應記載上訴理由，表明下列各款事項：
　　(一)原判決所違背之法令及其具體內容。
　　(二)依訴訟資料可認為原判決有違背法令之具體事實。
